臺灣屏東地方法院刑事判決　　　　　　　　　　　　　　九十年度訴字第七一二號
　　公　訴　人　臺灣屏東地方法院檢察署檢察官
　　被　　　告　丁○○
　　被　　　告　丙○○
　　被　　　告　乙○○
　　右三人共同
　　指定辯護人　本院公設辯護人　戊○○
右列被告因偽造貨幣案件，經檢察官提起公訴（九十年度偵字第一六一七號），本院
判決如左：
    主  文
丁○○行使偽造之通用紙幣，處有期徒刑參年貳月，扣案之偽造新台幣壹仟元通用紙
幣玖張（鈔票編號ＪＮ０六四六０三ＸＡ貳張、編號ＥＫ八六０七三四ＶＨ柒張），
沒收之。
丙○○、乙○○共同收受後方知為偽造之通用紙幣而仍行使，各處罰金參仟元，如易
服勞役，以參佰元折算壹日。扣案之偽造新台幣壹仟佰元通用紙幣玖張（鈔票編號Ｊ
Ｎ０六四六０三ＸＡ貳張、編號ＥＫ八六０七三四ＶＨ柒張），沒收之。
    事  實
一、丁○○意圖供行使之用，於不詳時間、地點向不詳姓名年籍之人，收集偽造之新
    版新台幣一千元紙幣計九張（鈔票編號ＪＮ０六四六０三ＸＡ二張、編號ＥＫ八
    六０七三四ＶＨ七張），嗣於八十九年三月二日下午四時許，丁○○持上述之偽
    造紙幣，自高雄縣大寮鄉吉普森汽車旅館搭乘甲○○所駕駛之計程車，到屏東縣
    潮州鎮後，再到屏東縣來義鄉找朋友，最後於同日下午七時許抵達屏東縣佳冬鄉
    ○○村○○路十八之二號丙○○住處後，計程車車資共新台幣（以下同）二千五
    百元，丁○○遂基於行使偽造通用紙幣之犯意，將前揭偽造紙幣交予不知情之丙○○、乙○○二人，並要渠等代付車資，丙○○、乙○○乃向甲○○稱要到前頭
    喝酒，請伊金德載他們前往，而由丙○○乘坐甲○○之計程車，乙○○另行乘騎
    機車在前導引，丁○○則留在原地，迨行駛一百公尺左右，丙○○即拿出上述偽
    造之紙幣三張即三千元予甲○○，據以支付二千五百元之車資，甲○○因無法找
    零，丙○○乃交付乙○○一張千元之偽造紙幣，要乙○○兌換零錢，迨計程車駛
    至附近界揚超商時，乙○○即向界揚超商人員兌換零錢，為服務人員識破，乙○○慌張逃出，丙○○乃下車與乙○○協商始知所持有之紙幣均係偽鈔後，丙○○
    與乙○○仍基於共同行使之犯意，由丙○○再請求甲○○找零，甲○○仍稱無法
    找零，丙○○乃將三張千元之偽造紙幣丟進尹車內而行使後，與乙○○共乘機車
    逃逸。嗣經甲○○報警循線查獲，並扣得千元偽造紙幣九張。
二、案經屏東縣警察局枋寮分局移送台灣屏東地方法院檢察署檢察官偵查起訴。
    理  由
一、訊據被告丁○○、丙○○、乙○○均矢口否認有右揭之犯行，被告丁○○則辯稱
    ：我沒有交付前揭偽鈔給丙○○云云，被告丙○○、乙○○則辯稱：當天晚上丁○○坐計程車來找我們，丁○○下車後就拿前揭偽鈔給我們，要我們付計程車費
    用，我們當時並不知是偽鈔，到警察局時才知是偽鈔云云。經查：
  (一)被告丙○○、乙○○交付予計程車司機甲○○之新版新台幣一千元券三張及警方
    循線於丙○○住處查獲之千元券六張均屬偽造之紙幣，有扣案之一千元券紙幣九
    張在卷可稽，而扣案之九張紙幣經送請中央印製廠鑑定之結果，均屬偽造之通用
    紙幣，復有中央銀行發行局九十年四月三日（九０）台央發字第○三○○一九四
    一一號函在卷可資參佐。
  (二)被告丁○○於前揭時地將右記偽鈔交予被告丙○○、乙○○，並要渠等代支付計
    程車車資等情，迭據同案被告丙○○、乙○○供述明確，並有扣案之新台幣一千
    元券偽造紙幣九張可憑。況支付予計程車司機之車資，係被告丁○○所應支付的
    ，被告丙○○、乙○○並無支付計程車車資之義務，衡之常情，若非被告丁○○
    將前揭偽鈔交付予被告丙○○、乙○○，要渠等代付車資，被告丙○○、乙○○
    應不會以偽鈔代他人付車資，自招麻煩。再證人甲○○於偵查中證稱：被告丁○○在搭我計程車上，一路上都講些有的沒有的，問我要不要賺一些外快，我告訴
    他我是老實人，不做違法的事，他還說可以拿小錢賺大錢等語，益證共同被告之
    供述應可採信。
  (三)證人甲○○到庭具結證述：被告丁○○要我在巷口等他，丁○○與被告丙○○、
    乙○○一起走出來，丁○○問我車資多少錢？我說二千五百元，這時丁○○留在
    該處，丙○○就坐我車子，乙○○就自己騎機車，他們說要去前面喝酒，要我開
    車先載丙○○去，我開了一百公尺左右丙○○就要我停車，說要付錢給我，他拿
    三張一千元的給我，我說沒有零錢可找，丙○○就拿一千元給乙○○去換零錢，
    我跟著乙○○到界揚超商，乙○○進去換零錢，不到一分鐘就很緊張的跑出來，
    丙○○就下車與乙○○在旁邊講悄悄話，當時我看乙○○走出超商時，將錢捏在
    手中，放在後面，動作不太正常，後來丙○○問我真的沒有辦法找，我說沒有辦
    法，丙○○就將三張千元鈔丟三張一千元鈔票進來給我後，就走了等語。由被告
    乙○○至超商換錢後之神情及動作，及被告丙○○以三張千元鈔支付二千五百元
    車資之情事而觀，足證被告丙○○及乙○○是到界揚超商換零錢後，方知所持有
    之千元紙幣係偽造。
  (四)綜上所述，被告丁○○所辯未交付前揭偽鈔予被告丙○○、乙○○部分及被告丙○○、乙○○辯稱付車資時並不知是偽鈔到警察局時才知道等部分，均係事後卸
    責之詞，均不足採信。本案事證明確，被告三人右揭犯行，洵堪認定。
二、核被告丁○○所為，係犯刑法第一百九十六條第一項行使偽造之通用紙幣罪；被
    告丙○○、乙○○所為係犯刑法第一百九十六條第二項收受後方知為偽造之通用
    紙幣而仍行使罪。被告丁○○行使前之收集行為已被行使之高度行為所吸收，不
    另論罪。再行使偽造紙幣，本含有詐欺性質，故被告丁○○行使偽造通用紙幣之
    行為，不另論以詐欺取財罪（最高法院二十九年上字第一六四八號判例可資參照
    ）另被告丙○○與乙○○間有犯意聯絡、行為之分擔，均為共同正犯。公訴人認
    被告丙○○、乙○○係涉犯刑法第一百九十六條第一項前段之行使偽造之通用紙
    幣罪嫌，惟按上開行使偽造之通用紙幣罪，需行為人在收受行使以前即知為偽造
    之通用紙幣，始足當之，如其知之在收受以後者，則屬同條第二項規範之範疇，
    本件並無任何證據足以證明被告丙○○、乙○○收受被告丁○○所交付之前揭通
    用紙幣九張以前，即知係偽造鈔券，自難以刑法第一百九十六條第一項前段之行
    使偽造之通用紙幣罪責相繩，起訴法條尚有未洽，允宜變更。爰審酌被告等之素
    行、犯罪之動機、目的、手段、所生之危害及犯後態度等一切情狀，量處如主文
    所示之刑，被告丙○○、乙○○部分並諭知易服勞役之折算標準。至於扣案偽造
    之新版新台幣一千元偽鈔九張（鈔票編號ＪＮ０六四六０三ＸＡ二張、編號ＥＫ
    八六０七三四ＶＨ七張），均係偽造通用紙幣，依刑法第二百條規定宣告沒收。
據上論斷，應依刑事訴訟法第二百九十九條第一項前段、第三百條，刑法第二十八條
、第一百九十六條第一項、第二項、第四十二條第二項前段、第二百條，罰金罰鍰提
高標準條例第一條前段、第二條，判決如主文。
中      華      民      國      九十一     年     一     月    二十二   日
                                           法  官  羅森德
右正本證明與原本無異。
對於本判決如有不服應於收受送達後十日內向本院提出上訴書狀上訴於台灣高等法院
高雄分院並按他造當事人之人數附具繕本。
                                           書記官  謝天祥
中      華      民      國      九十一     年     一     月    二十三   日
附錄本案論罪科刑法條全文：
刑法第一百九十六條第一項、第二項：
行使偽造、變造之通用貨幣、紙幣、銀行券或意圖供行使之用而收集或交付於人者，
處三年以上十年以下有期徒刑，得併科五千元以下罰金。
收受後方知為偽造、變造之通用貨幣、紙幣、銀行券，而仍行使，或意圖供行使之用
而交付於人者，處五百元以下罰金。
刑法第二百條
偽造、變造之通用貨幣、紙幣、銀行券，減損分量之通用貨幣及前條之器械、原料，
不問屬於犯人與否，沒收之。
